【裁判字號】    90,台上,7630
【裁判日期】    901213
【裁判案由】    常業重利
【裁判全文】
最高法院刑事判決                                九十年度台上字第七六三○號
    上  訴  人  甲○○
右上訴人因常業重利案件，不服台灣高等法院台南分院中華民國九十年九月二十七日
第二審判決（九十年度上訴字第八二七號，起訴案號：台灣台南地方法院檢察署八十
八年度偵字第一○四一號），提起上訴，本院判決如左：
    主  文
上訴駁回。
    理  由
按刑事訴訟法第三百七十七條規定，上訴於第三審法院，非以判決違背法令為理由，
不得為之。是提起第三審上訴，應以原判決違背法令為理由，係屬法定要件。如果上
訴理由狀並未依據卷內訴訟資料，具體指摘原判決不適用何種法則或如何適用不當，
或所指摘原判決違法情事，顯與法律規定得為第三審上訴理由之違法情形，不相適合
時，均應認其上訴為違背法律上之程式，予以駁回。本件原判決綜合調查證據之結果
，認上訴人甲○○共同犯有刑法第三百四十五條以犯乘他人急迫，貸以金錢而取得與
原本顯不相當之重利罪為常業之事實，因而撤銷第一審之科刑判決，改判仍論上訴人
以上開罪名，處有期徒刑捌月，扣案如原判決附表所示之物均沒收，已詳認定犯罪
事實之依據及憑以認定之理由，並對上訴人否認犯罪之辯詞，如何不足採信，均已依
據卷內資料予以指駁及說明，從形式上觀察，原判決並無違背法令情形。上訴意旨謂
：上訴人係向被害人許益銘等買入機車後，再將原車租予許益銘等，而每部機車，每
日租金新台幣二百五十元至三百元，為機車出租業合理價格，原判決將租金變易為利
息，並論處上訴人常業重利罪刑，顯有未當等語，係就原判決已詳為論斷與說明之事
項，再為事實上之爭執，殊非適法之第三審上訴理由。又上訴人於行為時已滿二十八
歲，對當時銀行或民間利率不可能不知，其貸款予許益銘時，收取與原本顯不相當之
重利，亦不可能諉為不知應負刑責，原判決未適用刑法第十六條後段規定減輕其刑，
難謂有不適用法則之違法。至原判決理由四明：「上訴人犯罪後猶不知為非法」，
係指明上訴人無視國法存在，非指上訴人行為時不知收取高利為犯罪行為，此外，上
訴人徒憑己意，對原審職權之適法行使及原判決理由已詳為論斷之事項，任意爭辯，
顯與法定上訴第三審之形式要件不符，其上訴違背法律上之程式，應予駁回。
據上論結，應依刑事訴訟法第三百九十五條前段，判決如主文。
中      華      民      國     九十     年     十二     月     十三     日
                              最高法院刑事第六庭
                                  審判長法官  謝  家  鶴
                                        法官  洪  文  章
                                        法官  花  滿  堂
                                        法官  陳  世  淙
                                        法官  洪  佳  濱
      右正本證明與原本無異
                                              書  記  官
中      華      民      國     九十     年     十二     月    二十八    日


司法院資訊處製作；財團法人民間司法改革基金會備份。
